【裁判字號】    89,訴,1518
【裁判日期】    900626
【裁判案由】    家庭暴力罪之傷害致死
【裁判全文】
臺灣桃園地方法院刑事判決                        八十九年度訴字第一五一八號
    公  訴  人  臺灣桃園地方法院檢察署檢察官
    被      告  甲○○
    指定辯護人  本院公設辯護人乙○○
右列被告因家庭暴力罪之傷害致死案件，經檢察官提起公訴（八十九年度偵續字第
一五一八號），本院判決如左：
    主  文
甲○○共同傷害人之身體，因而致人於死，處有期徒刑捌年，褫奪公權貳年。
    事  實
一、甲○○與謝新銘係甥舅關係（起訴書誤載為叔姪關係），謝新銘曾透過甲○○向
    不詳年籍姓名綽號「小陳」之成年男子借貸，民國八十七年七月三日下午二十時
    十分許，因謝新銘久未償還借款本息，甲○○乃與「小陳」至謝新銘位於桃園縣
    中壢市○○路○段二五五巷十六號住處催討債務，雙方大聲爭執後，謝新銘表示
    無力償還，引起甲○○及「小陳」之不滿，二人基於傷害之概括犯意聯絡，先由
    甲○○抓住謝新銘身體往牆壁推，隨由「小陳」拳打謝新銘頭部，並緊抓謝新銘
    頭部撞擊牆壁，致謝新銘受有右顳骨折、右頰血腫、右耳出血、腦挫傷及蜘蛛膜
    下腔出血等傷害，雖經送醫診治，惟延至同年七月十一日下午三時三分因外傷性
    腦挫傷及蜘蛛膜下腔出血，後併發顱內壓增加及支氣管炎不治死亡。
二、案經臺灣桃園地方法院檢察署檢察官相驗偵查提起公訴。
    理  由
一、訊據被告甲○○矢口否認有傷害致死犯行，辯稱：謝新銘係伊舅舅，伊不可能打
    伊舅舅，謝新銘係透過伊向「小陳」借款，因伊是借款之保證人，「小陳」知伊
    住處，因此要伊一起向謝新銘索債，當日係「小陳」毆打謝新銘，伊雖在場，但
    因伊很怕「小陳」，所以都不敢插手，伊並無傷害謝新銘等云云。
二、經查，右揭時地，被告與「小陳」二人同至被害人謝新銘住處，因索債不成，憤
    而毆打謝新銘並抓謝新銘頭部撞擊牆壁之事實，業據證人戊○○於警訊及檢察官
    偵查時證稱：「謝新銘於何時向甲○○借錢，並不清楚，惟知道他向從事放高利
    貸的侄子甲○○借十萬元，利息一期十天為三萬元，案發那天甲○○就與另一位
    男子向謝新銘要錢，一共連本帶利要十三萬元，謝新銘沒有錢還那麼多的錢，當
    時我在外面看他們三人在客廳爭吵，又看見甲○○抓住謝新銘身體往牆壁推，靠
    牆之後，另一名年籍不詳男子立即用拳頭打我同居人謝新銘頭部之後，又抓著謝
    新銘的頭髮用力撞牆，以致頭部嚴重內出血．．．」、「甲○○及另一位年籍不
    詳男子聯手將謝新銘毆打成傷，．．．他們在客廳向謝新銘要錢時，我在門口聽
    見甲○○向謝新銘要錢及利息未果，甲○○及不詳男子二人就聯手打謝新銘頭部
    」、「八十六年七月三日晚上八時十分，甲○○跟不詳男子到家裏與謝新銘爭執
    ，一直問他舅舅何時還錢，直逼到牆邊，另一名男子抓謝新銘的頭髮撞牆，．．
    ．」等語，其證述關於被告甲○○及「小陳」男子於案發當時之舉動及渠等傷害
    謝新銘之方法及位置，與檢察官相驗屍體及法醫鑑定謝新銘係因外傷性腦挫傷及
    蜘蛛膜下腔出血後併發顱內壓增加及支氣管炎之死因相符，雖戊○○嗣於本院審
    理時翻異前詞，謂渠當時並無看到係何人傷害謝新銘，警訊及偵查所言均係警察
    教伊如何講的云云。然查：(一)證人戊○○證述被告甲○○及「小陳」男子，於案
    發時間因索債至謝新銘住處，相互爭執，謝新銘因無力還款，被告即與「小陳」
    男子將謝新銘推至牆邊毆打並將謝新銘頭部撞擊牆壁等情，除被告甲○○否認毆
    打部分外，其餘均為被告甲○○所不否認，若證人戊○○當時未在場目擊，何以
    能清楚描述案發當時之情景？(二)謝新銘之子丙○○於八十六年七月五日十六時二
    十分警訊筆錄即證稱：「我聽我阿姨戊○○說當時甲○○與另一位年籍不詳男子
    來找我父親要錢未果，就與我父親發生爭吵，當時我阿姨在外面門口往裏面看見
    我表哥甲○○用右手抓著（謝新銘）衣領，左手推向牆壁靠著，而另一位年籍不
    詳男子就用手握著拳頭打我父親的頭之後，又抓著頭髮撞牆，以致頭部重傷，．
    ．．」等語，有警訊筆錄可稽，而戊○○係於八十六年七月六日（筆錄誤載十六
    日）謝新銘傷重轉診林口長庚醫院，及八十六年七月十一日二十一時許，謝新銘
    傷重不治死亡，始經警分別在林口長庚醫院急診室及中壢分局大崙派出所製作筆
    錄，亦有警訊筆錄在卷可參，則依筆錄製作之時間順序，顯然丙○○筆錄製作在
    前，如謂戊○○於警訊時之證述內容果如其於本院審理時所述係警察所教云云，
    則何以丙○○於警訊時即證稱戊○○曾告知被告甲○○有毆打謝新銘等情？且其
    細節均與戊○○嗣於警訊時之證述均相符合？另參以證人戊○○於偵查及本院審
    理時均證稱被告於案發後之七月六日凌晨二時許，曾撥電話嚇稱要是謝新銘不出
    面解決問題，就給他死等語，及被告於案發後即未敢再至謝新銘住處，經通緝後
    始到案等情，足徵戊○○於本院審理時翻異前詞，改稱警訊內容係警察所教及未
    看見何人行兇云云，要屬迴護被告之詞，並不實在，應以其於警訊及檢察官偵查
    時之證詞為可採，被告辯稱未與「小陳」男子共同傷害謝新銘云云，顯屬卸責之
    詞，並無可採，至被告另辯稱渠亦為「小陳」男子毆打並丟在南投山區云云，然
    被告既未提供「小陳」男子之真實姓名以供本院傳查，且被告亦未提出足以證明
    渠確曾為「小陳」毆打及丟棄於南投山區之證據以供本院調查，空言辯解，尚難
    引為被告有利之認定。
三、謝新銘因被告與「小陳」之共同傷害行為，致受有右顳骨折、右頰血腫、右耳出
    血、腦挫傷及蜘蛛膜下腔出血等傷害，雖經送醫診治，惟延至同年七月十一日下
    午三時三分因外傷性腦挫傷及蜘蛛膜下腔出血，後併發顱內壓增加及支氣管炎不
    治死亡，亦經檢察官督同法醫師相驗屬實，有勘驗筆錄、相驗屍體證明書、驗斷
    書、照片及臺灣高等法院檢察署法醫中心鑑定書在卷可稽，其死亡既因被告與「
    小陳」之共同傷害行為所造成，自有相當因果關係，且謝新銘因外傷性腦挫傷及
    蜘蛛膜下腔出血，後併發顱內壓增加及支氣管炎而死亡，其死亡亦應為被告及「
    小陳」男子為傷害行為時所能預見，因之，被告傷害致死犯行，事證明確，洵堪
    認定，應予依法論科。
四、按刑法上殺人罪與傷害致死罪之區別，以加害人有無殺意為斷，被害人受傷之多
    寡，及是否為致命部位，有時雖可藉為認定有無殺意心證，然究不能據為絕對標
    準。被告甲○○與綽號「小陳」男子因索債不成，憤而毆打被害人謝新銘，並執
    謝新銘頭部撞擊牆壁致謝新銘傷重不治死亡，已如前述，而以頭部撞擊牆壁可能
    導致頭臚破裂而死亡，固為被告客觀上能預見，然以被告僅係為索債，主觀上並
    無使謝新銘必死之動機，加以被告與「小陳」於行兇後，尚停留於犯罪現場，已
    據證人即謝新銘之子丁○○到庭證述在卷，被告甲○○應無殺人之故意，應可確
    定，核被告所為，係犯刑法第二百七十七條第二項前段之傷害致死罪。被告與綽
    號「小陳」之成年男子有犯意聯絡及行為分擔，均為共同正犯。爰審酌被告犯罪
    之動機、目的、手段，及被告與被害人謝新銘為甥舅關係，竟為金錢借貸而與「
    小陳」男子共同傷害被害人，致被害人因傷重不治死亡，其背於倫理親情，惡性
    實屬重大，及其犯罪後態度等一切情狀，量處如主文所示之刑，並依被告犯罪之
    性質，認有褫奪公權之必要，爰併諭知褫奪公權二年。
據上論斷，應依刑事訴訟法第二百九十九條第一項前段，刑法第二十八條、第二百七
十七條第二項前段、第三十七條第二項，判決如主文。
本案經檢察官鄭重文到庭執行職務。
中      華      民      國      九十        年    六      月  二十六    日
                                臺灣桃園地方法院刑事第一庭
                                    法  官    黃  斯  偉
右正本證明與原本無異。
如不服本判決，應於判決送達後十日內向本院提出上訴狀( 應附繕本 )，上訴於
臺灣高等法院。
                                    書記官    薛  淑  玲
中      華      民      國      九十        年    六      月  二十九    日
附論罪科刑依據之法條：
刑法第二百七十七條
傷害人之身體或健康者，處三年以下有期徒刑，拘役或一千元以下罰金。
犯前項之罪，因而致人於死者，處無期徒或七年以上有期徒刑，致重傷者，處三年以
上、十年以下有期徒刑。


司法院資訊處製作；財團法人民間司法改革基金會備份。
